【裁判字號】    97,訴,4405
【裁判日期】    971128
【裁判案由】    損害賠償
【裁判全文】
臺灣臺北地方法院民事判決              97年度訴字第4405號
原      告  丙○○
被      告  丁○○
            乙○○
            甲○○
共      同
訴訟代理人  陳家樺律師
上列當事人間損害賠償事件，本院於民國97年11月6 日言詞辯論
終結，判決如下：
    主      文
原告之訴及假執行之聲請均駁回。
訴訟費用由原告負擔。
    事實及理由
一、原告主張：被告鍾豔紅於民國96年3 月23日叫警察取締伊停
    放位於臺北市○○街261 號住處門前之腳踏車，並叫人圍觀
    ，另將此事以不佳口氣告知特定第三人；又被告鍾豔紅、乙
    ○○、甲○○等3 人於94年8 月22日虛捏事實，向臺灣臺北
    地方法院檢察署（下稱臺北地檢署）對伊提起侵占、妨礙名
    譽等告訴，經檢察官於95年1 月16日以95年度偵字第1333號
    不起訴處分，被告3 人不服，聲請再議，經臺灣高等法院檢
    察署（下稱高檢署）發回續查後，仍為檢察官以95年度偵續
    字第282 號不起訴處分，嗣經高檢署駁回再議，被告3 人不
    服，聲請法院交付審判，幸經本院於96年5 月21日以96年度
    聲判字第58號駁回在案，被告等不斷無理檢舉，任意訴訟，
    致伊名譽受損；另被告乙○○於94年4 月21日散播伊會偷窺
    其與女兒等詞於眾，致鄰里懷疑伊為同性戀，造成伊莫大精
    神困擾及身心疲憊，爰依侵權行為法律關係，請求被告給付
    慰撫金新臺幣（下同）200 萬元等語。併聲明：(一)被告應連
    帶給付200 萬元，及自起訴狀繕本送達翌日起至清償日止，
    按年息百分之五計算之利息。(二)願供擔保請准宣告假執行。
二、被告各以：(一)被告鍾豔紅部分：原告長期將自家機車及腳踏
    車充作路障，不准他人靠近，致與他人經常為停車問題而爭
    吵，伊當日下午出門購物，返家恰巧遇到警員執行勤務，並
    非伊向警報案，更無原告所指將此事告知他人之事；(二)被告
    乙○○部分：否認有何詆毀原告名譽之情，且本件依原告指
    訴侵權行為時間為94年4 月21日，已罹於2 年請求權時效；
    (三)被告鍾豔紅、乙○○、甲○○另以：伊等對原告所訴侵占
    、妨害名譽等情均係真正，僅因法律見解不同，致為不起訴
    處分，並無誣告犯行；各等語置辯。併聲明：(一)如主文第1
    項所示。(二)如受不利判決，願供擔保請准宣告免假執行。
三、原告主張被告鍾豔紅報警取締停放門前停放腳踏車，並將此
    事散播於眾，另被告鍾豔紅、乙○○、甲○○虛捏事實為誣
    告犯行，及被告乙○○指摘其有偷窺行為，各均足以損害其
    名譽等情，為被告所否認，並以上揭情詞置辯，則本件爭點
    厥為被告有無故意或過失之不法行為。
四、經查：
  (一)按腳踏自行車屬慢車，慢車駕駛人不依規定停放車輛，處新
    臺幣300 元以上600 元以下罰鍰，道路交通處罰條例第69條
    、第74條第4 款、分別定有明文。而紅色實線為禁止臨時停
    車線，用以指示禁止臨時停車路段，此觀道路交通標誌標線
    號誌設置規則第169 條亦明。據證人即96年3 月23日到場執
    行勤務之警員洪宏群證稱：「忘記是通報單或民眾報案，是
    我去處理」、「我當時前往現場發現216 號門前停放一輛腳
    踏車在紅線上，我就去敲216 號門，詢問屋主是否為腳踏車
    所有人，屋主就是原告，原告承認腳踏車是她的，我跟她說
    ，腳踏車違規停放紅線，請移往屋內，暫不取締。當時可能
    有旁人在場，因為原告住處旁邊就是麵攤，原告一開始不願
    意移車，後來我跟她溝通一陣子，原告才把腳踏車移至紅線
    內，靠著屋門停放，我看他移車後，我就離去，並未開立任
    何罰單及勸導單」、「（當天處理時，有無何人叫群眾圍觀
    ？）沒有」等語綦詳（見本院卷第130 頁），觀諸原告提出
    錄音譯文及翻拍光碟照片所示，警員洪宏群處理過程中，除
    原告與被告鍾豔紅略有口角，僅有1 名路人在場外，並無聚
    集群眾圍觀（見本院卷第134 、143 頁、第136 至140 頁）
    ；微論原告不否認確有停放腳踏車於門前紅線，顯有違規停
    放車輛情形，姑不論原告並未舉證本件係被告鍾豔紅報警處
    理，縱使係被告鍾豔紅報警處理原告違規紅線停放腳踏車，
    既無虛捏事實情形，仍難謂其有何故意或過失之不法行為。
  (二)又被告鍾豔紅、乙○○、甲○○等3 人於94年8 月22日以原
    告在住處1 樓、2 樓裝設不銹鋼鐵窗，另檢舉其等住家違建
    、裝設監視錄影設備窺看乙○○非公開活動，向臺北地檢署
    提起侵占、妨礙名譽、妨礙秘密等告訴，經檢察官於95年1
    月16日以95年度偵字第1333號不起訴處分，被告3 人不服，
    聲請再議，經高檢署發回續查後，仍經檢察官以95年度偵續
    字第282 號不起訴處分，嗣經高檢署駁回再議，被告3 人不
    服，聲請法院交付審判，經本院於96年5 月21日以96年度聲
    判字第58號駁回在案，為兩造所不爭執，且有上開不起訴處
    分書、處分書、刑事裁定可稽（見本院卷第34至42頁），固
    堪信為真正。惟原告既有在其住處裝設不銹鋼鐵窗、檢舉被
    告住家違建及裝設監視錄影設備等情，被告等就原告是否涉
    有侵占、妨害名譽或妨害秘密等罪嫌，訴請檢察機關究辦，
    請求判明是非曲直，並非完全出於憑空捏造，所告既非全然
    無因，要係維護權益所必要，核屬正當權利之行使，自非不
    法之行為；況訴訟中當事人，除有虛捏事實情節外，對於其
    所主張之事實，得各舉證以實其說，真偽則由司法機關本諸
    經驗法則、論理法則，依自由心證判斷而為之取捨，若屬虛
    偽，司法機關必捨棄不採，在司法機關以確定判決認定前，
    殊無使對造當事人之名譽受有侵害之虞，亦無何侵害原告權
    益可言。原告據此請求賠償，不無誤會。
  (三)因侵權行為所生之損害賠償請求權，自請求權人知有損害及
    賠償義務人時起，2 年間不行使而消滅，為民法第197 條第
    1 項所規定；原告主張乙○○於94年4 月21日散播「原告會
    偷窺其與女兒」等情，為乙○○所否認，且依原告提出錄音
    譯文，係乙○○與263 號店老闆娘、店員間之對話，並未談
    及乙○○有何指摘原告偷窺之言詞（見本院卷第144 頁），
    是原告所提譯文核與其主張不相適合，難信為真；況依原告
    所陳：「因乙○○講得很大聲，我聽得很清楚，才拿錄音機
    錄」等語（見本院卷第211 頁反面），縱使乙○○有為上述
    損害原告名譽之言詞，既為原告當時即知悉，乃遲至97年5
    月27日始起訴請求賠償（見本院卷第6 頁），已逾2 年時效
    期間，其侵權行為損害賠償請求權已消滅，被告乙○○據以
    抗辯，自屬有理。
五、綜上所述，原告本於侵權行為法律關係請求被告連帶給付
    200 萬元，及自起訴狀繕本送達翌日起至清償日止，按年息
    百分之五計算之利息，為無理由，應予駁回。又原告之訴既
    經駁回，其所為假執行之聲請亦失所附麗，一併駁回之。
六、本件為判決之基礎已臻明確，兩造其餘之攻擊或防禦方法及
    證據，經本院斟酌後，認為均不足以影響本判決之結果，自
    無逐一詳予論駁之必要，併此敘明。
七、據上論結：原告之訴為無理由，依民事訴訟法第78條，判決
    如主文。
中    華    民    國    97    年    11    月    28    日
                  民事第五庭    法  官  胡宏文
以上正本係照原本作成
如對本判決上訴，須於判決送達後20日內向本院提出上訴狀
中    華    民    國    97    年    12    月     1    日
                                書記官  曾寶生


司法院資訊處製作；財團法人民間司法改革基金會備份。
